【裁判字號】    99,訴,972
【裁判日期】    991231
【裁判案由】    毒品危害防制條例
【裁判全文】
臺灣基隆地方法院刑事判決               99年度訴字第972號
公  訴  人  臺灣基隆地方法院檢察署檢察官
被      告  王清河
上列被告因違反毒品危害防制條例案件，經檢察官提起公訴（99
年度毒偵字第2079號），被告就被訴事實為有罪之陳述，本院合
議庭裁定由受命法官獨任進行審判，經改依簡式審判程序審理後
判決如下：
    主  文
王清河施用第一級毒品，累犯，處有期徒刑捌月。
    事  實
一、王清河前因施用第二級毒品案件，經本院裁定送觀察勒戒後
    ，認無繼續施用毒品之傾向，於民國89年2 月2 日執行完畢
    釋放出所，並由臺灣基隆地方法院檢察署檢察官以89年度毒
    偵字第158 號為不起訴處分確定。又於上開觀察勒戒執行完
    畢釋放後之5 年內，因施用第二級毒品案件，再經本院裁定
    送觀察勒戒，於90年8 月10日執行完畢釋放出所，並由同署
    檢察官以90年度毒偵字第1066號為不起訴處分確定。復因施
    用第一級毒品案件，經本院裁定送強制戒治（92年10月10日
    執行期滿），並以91年度訴字第151 號判決判處有期徒刑7
    月確定；再因施用第一級毒品案件，經本院以92年度訴字第
    137 號判決判處有期徒刑8 月確定，其入監接續執行上開案
    件所處之刑，於93年12月13日執行完畢。又因施用第一級毒
    品案件，經本院以95年度訴緝字第14號判決判處有期徒刑10
    月確定後，再因施用第二級毒品案件，經本院以94年度易字
    第558 號判決判處有期徒刑5 月確定，其因上開2 案件所處
    之刑，嗣經本院以95年度聲字第510 號裁定合併應執行有期
    徒刑1 年2 月確定，於96年5 月12日執行完畢。再因施用第
    一級毒品案件，經本院以96年度訴字第816 號判決判處有期
    徒刑9 月確定；因施用第二級、第一級毒品案件，經本院以
    97年度訴字第417 號判決判處應執行有期徒刑1 年確定；因
    施用第一級毒品案件，經本院以97年度訴字第567 號判決判
    處有期徒刑8 月確定，其入監接續執行上開應執行之有期徒
    刑9 月、1 年、8 月後，於99年4 月11日執行完畢。又因施
    用第一級毒品案件，先後經本院以99年度訴字第690 號判決
    判處有期徒刑8 月、以99年度訴字第861 號判決判處有期徒
    刑7月確定（現入監執行中）。
二、詎王清河猶未戒斷毒癮，復基於施用第一級毒品海洛因之犯
    意，於99年8 月31日下午3 、4 時許，在臺北縣瑞芳車站旁
    公共廁所內，以將第一級毒品海洛因摻水注入注射針筒，再
    施打入身體之方式，施用第一級毒品海洛因1 次。嗣其於99
    年9 月1 日上午11時許，在臺北縣瑞芳醫院附近，為警發覺
    係施用毒品列管人口，經徵得其同意採尿送驗，結果呈嗎啡
    之陽性反應，始悉上情。
三、案經臺北縣政府警察局瑞芳分局報告臺灣基隆地方法院檢察
    署檢察官偵查後起訴。
    理  由
壹、程序事項：
    本件被告王清河所犯者非為死刑、無期徒刑、最輕本刑為3
    年以上有期徒刑之罪或高等法院管轄第一審案件，其於準備
    程序進行中，先就被訴事實為有罪之陳述，經告知其簡式審
    判程序之旨，並聽取公訴人、被告之意見後，本院業已依刑
    事訴訟法第273 條之1 第1 項之規定，裁定由受命法官獨任
    以簡式審判程序進行本案之審理。
貳、實體事項：
一、認定犯罪事實所憑之證據及理由：
    上開事實，業據被告於偵訊及本院審理時坦承在卷，且其為
    警查獲時所採集之尿液送驗後，結果呈嗎啡之陽性反應，有
    台灣檢驗科技股份有限公司濫用藥物檢驗報告及臺北縣政府
    察局瑞芳分局偵辦毒品危害防制條例案件犯嫌尿液檢驗編號
    對照表各1 紙附卷可稽，被告之自白核與事實相符，可以採
    信。綜上，本案事證明確，被告施用第一級毒品之犯行洵堪
    認定，應依法論科。
二、論罪科刑：
  (一)按毒品危害防制條例係於92年7 月9 日修正公布，自93年1
    月9 日起施行，其中第20條、第23條將施用毒品之刑事處遇
    程序，區分為「初犯」、「五年內再犯」、「五年後再犯」
    。依其立法理由之說明：「初犯」，經觀察、勒戒或強制戒
    治後，應為不起訴處分或不付審理之裁定；經觀察、勒戒或
    強制戒治執行完畢釋放後，「五年內再犯者」，因其再犯率
    甚高，原實施之觀察、勒戒及強制戒治既已無法收其實效，
    爰依法追訴或裁定交付審理。至於經觀察、勒戒或強制戒治
    執行完畢釋放後，「五年後再犯者」，前所實施之觀察、勒
    戒或強制戒治已足以遮斷其施用毒品之毒癮，為其自新及協
    助其斷除毒癮，仍適用「初犯」規定，先經觀察、勒戒或強
    制戒治之程序。從而依修正後之規定，僅限於「初犯」及「
    五年後再犯」二種情形，始應先經觀察、勒戒或強制戒治程
    序。倘被告於5 年內已再犯，經依法追訴處罰，縱其第三次
    （或第三次以上）再度施用毒品之時間，在初犯經觀察、勒
    戒或強制戒治執行完畢釋放五年以後，已不合於「五年後再
    犯」之規定，且因已於「五年內再犯」，顯見其再犯率甚高
    ，原實施觀察、勒戒或強制戒治，已無法收其實效，即應依
    該條例第10條處罰（最高法院95年度台非字第59號、第65號
    判決意旨及最高法院95年第7 次刑事庭會議決議意旨參照）
    。被告有如事實欄一所載，89年2 月2 日觀察勒戒執行完畢
    ，且於上開觀察勒戒執行完畢後之5 年內，再因施用毒品案
    件，經法院第2 次裁定執行觀察勒戒，並於90年8 月10日執
    行完畢釋放，再因施用毒品案件經法院判處徒刑確定等情，
    有臺灣高等法院被告前案紀錄表在卷可稽。被告既曾於「五
    年內再犯」，且經追訴處罰，竟又於如事實欄二所示之時間
    ，施用第一級毒品，揆諸前揭說明，即非屬毒品危害防制條
    例第20條第3 項所定「五年後再犯」之情形，故檢察官依法
    逕行起訴，於法要無不合，合先敘明。
  (二)查海洛因係毒品危害防制條例第2 條第2 項第1 款所定之第
    一級毒品，被告如事實欄二所示非法施用第一級毒品海洛因
    之行為，核係犯毒品危害防制條例第10條第1 項之施用第一
    級毒品罪。被告因施用而持有第一級毒品海洛因之低度行為
    ，應為其施用第一級毒品之高度行為所吸收，不另論罪。又
    被告前曾受如事實欄一所示之有期徒刑執行完畢，有臺灣高
    等法院被告前案紀錄表在卷可按，其於有期徒刑執行完畢後
    ，5 年以內故意再犯本件有期徒刑以上之罪，為累犯，應依
    法加重其刑。爰審酌其犯罪之動機、曾有施用毒品之前科仍
    不知戒除，惟犯罪後坦承犯行，且所犯施用毒品犯行乃戕害
    自己身心健康，並未危及他人等一切情狀，量處如主文所示
    之刑。
據上論斷，應依刑事訴訟法第273 條之1 第1 項、第299 條第1
項前段，毒品危害防制條例第10條第1 項、第23條第2 項，刑法
第11條前段、第47條第1 項，判決如主文。
本案經檢察官李辛茹到庭執行職務。
中    華    民    國    99    年    12    月    31    日
                  刑事第二庭法  官  劉桂金
以上正本證明與原本無異。
如不服本判決應於收受送達後10日內向本院提出上訴書狀，並應
敘述具體理由；其未敘述上訴理由者，應於上訴期間屆滿後20日
內向本院補提理由書(均須按他造當事人之人數附繕本)「切勿逕
送上級法院」。
中    華    民    國    99    年    12    月    31    日
                            書記官  劉如純
附錄本案論罪法條：
毒品危害防制條例第10條第1項
施用第一級毒品者，處6 月以上5 年以下有期徒刑。

司法院資訊處製作；財團法人民間司法改革基金會備份。
